【裁判字號】    98,易,177
【裁判日期】    980812
【裁判案由】    竊盜等
【裁判全文】
臺灣基隆地方法院刑事判決               98年度易字第177號
公  訴  人  臺灣基隆地方法院檢察署檢察官
被      告  甲○○
                  （現另案於臺灣花蓮監獄花蓮分監執行中）
指定辯護人  本院公設辯護人丙○○
上列被告因竊盜等案件，經檢察官提起公訴（98年度偵字第38號
、第414 號），本院判決如下：
    主  文
甲○○竊盜，免刑；又意圖為自己不法之所有，而侵占遺失物，
免刑；又意圖為自己不法之所有，而侵占遺失物，免刑；又竊盜
，免刑。並令入相當處所，施以監護壹年。
    事  實
一、甲○○患有精神分裂症，致其辨識行為違法之能力，顯著降
    低，竟於離家未定時服用藥物期間，各基於意圖為自己不法
    所有之犯意，先後於下列時、地，分別為下列竊盜及侵占遺
    失物之行為：
  (一)民國97年12月22日下午某時，在台灣鐵路局七堵站第4 月台
    ，趁列車入庫清洗之前，無人看管之際，進入列車竊取衛生
    紙8 捲及印有台灣鐵路管理局標誌之紙杯45個得手，旋搭乘
    台灣鐵路局59次莒光號列車逃逸，嗣該車次列車長沈禎祥，
    於同日下午5 時39分起至5 時47分之止，在瑞芳站及侯硐站
    之間巡視車廂時，發現甲○○在第4 節車廂廁所內，身上並
    藏有衛生紙及紙杯，形跡可疑，因此將甲○○交由侯硐站站
    務人員林書伊，待林書伊報警處理後查悉上情，並扣得衛生
    紙8 捲及紙杯45個（業交由台灣鐵路局領回）。
  (二)97年12月22日某時，在不詳處所，分別拾獲徐展洪所有於同
    日，在台灣鐵路局1000次自強號列車遺失之CHT 廠牌、型號
    3000號、序號000000000000000 號銀色手機1 支，及楊俊偉
    所有於同日，在台灣鐵路局56次莒光號列車遺失之NOKIA 廠
    牌、序號000000000000000 號黑色手機1 支後，予以侵占入
    己。嗣經警查獲甲○○如上開編號(一)所示之竊盜行為時，發
    現其持有2 支手機，因而循線查悉上情（上開2 支手機業交
    由徐展洪及楊俊偉領回）。
  (三)98年1 月17日下午某時，在台灣鐵路局1054次自強號列車，
    竊取衛生紙10捲及印有台灣鐵路管理局標誌之紙杯39個得手
    ，嗣該車次列車劉益宏，於同日下午3 時24分許，巡視至第
    6 節車廂廁所之際，發現甲○○雙手提有塑膠袋，袋內並放
    有衛生紙及紙杯，因而覺得可疑即報警處理，嗣警處理並扣
    得衛生紙10捲及紙杯39個（業交由台灣鐵路局領回）。
二、案經內政部警政署鐵路警察局第一警務段報告臺灣基隆地方
    法院檢察署檢察官偵查後起訴。
    理  由
壹、程序事項（關於證據能力）
    按被告以外之人於審判外之言詞或書面陳述，除法律有規定
    者外，不得作為證據。又被告以外之人於審判外之陳述，雖
    不符合同法第159條之1至第159條之4之規定，但經當事人於
    審判程序同意作為證據，法院審酌該言詞陳述或書面陳述作
    成時之情況，認為適當者，亦得為證據。當事人、代理人或
    辯護人於法院調查證據時，知有第159條第1項不得為證據之
    情形，而未於言詞辯論終結前聲明異議者，視為有前項之同
    意，刑事訴訟法第159條第1項及第159條之5分別定有明文。
    本件被告、辯護人及檢察官於言詞辯論終結前，就本件卷內
    被告以外之人於審判外之陳述（包括人證、書證），於本院
    審理時均表示不爭執，且同意做為證據，經本院審酌該等證
    據之做成情況，核無違法取證或其他瑕疵，認均適為本案認
    定事實之依據，依刑事訴訟法第159 條之5 規定，均有證據
    能力。
貳、實體事項
一、上開事實，業據被告甲○○於本院審理時坦承在卷，且事實
    欄一(一)部分並據證人即台灣鐵路局花蓮車班列車長沈禎祥及
    證人即鐵路管理局車勤部領班曾世鈞於警詢及偵訊時證述在
    卷，且有內政部警政署鐵路警察局第一警務段扣押筆錄及扣
    押物品目錄表各1 份、曾世鈞領回失竊贓物之贓物認領保管
    單1 紙、贓物照片2 張及刑案現場圖1 紙存卷可參；事實欄
    一(二)部分並據證人即被害人徐展洪、楊俊偉於警詢時指證在
    卷，且有徐展洪、楊俊偉領回失竊手機之贓物認領保管單各
    1 紙、贓物照片3 張附卷可查；事實欄一(三)部分並據證人即
    鐵路局台北運務段台北車班列車長劉益宏於警詢時指證在卷
    ，且有內政部警政署鐵路警察局第一警務段扣押筆錄及扣押
    物品目錄表各1 份、劉益宏領回失竊贓物之贓物認領保管單
    1 紙、贓物照片2 張在卷可查，被告之自白核與事實相符，
    可以採信。綜上，本案事證明確，被告之犯行均堪認定，應
    依法論科。
二、核被告如事實欄一(一)(三)所為，均係犯刑法第320 條第1 項之
    普通竊盜罪；如事實欄一(二)所為則均係犯刑法第337 條之侵
    占遺失物罪。被告上開所犯2 次普通竊盜罪、2 次侵占遺失
    物罪，犯意各別，行為不同，應予分論併罰。被告患有精神
    分裂症，且本案係發生在被告離家未定時服藥期間，致其辨
    識行為違法之能力，顯著降低之事實，除據證人即被告住所
    地管區員警即臺北縣瑞芳分局平溪分駐所員警丁○○於本院
    審理時到庭結證稱：被告前居住於平溪鄉時，雖無就醫紀錄
    ，但平常行為舉止有精神分裂之傾向，因其平時會撿拾垃圾
    回家，並將自家大小便丟到他人住家陽台屋頂，鄉民不勝其
    擾，鄉長曾計劃將被告強制送醫治療，但被告卻於就醫前自
    行離家，不知去向等語外，且被告於98年1 月25日流浪之花
    蓮縣玉里鎮時，復因故與員警發生衝突，員警見其形蹤怪異
    ，乃將之送往行政院國軍退除役官兵輔導委員會玉里榮民醫
    院治療後，經該院診斷為精神分裂症，並由中央健康保險局
    核給重大傷病免自行部份負擔證明卡等情，亦有上開玉里榮
    民醫院98年8 月5 日玉醫醫字第0980006862號函及證明卡影
    本各1 份在卷可證，堪以認定，爰均依刑法第19條第2 項規
    定，各減輕其刑。又本院審酌被告前僅有1 次竊盜紀錄，有
    臺灣高等法院被告前案紀錄在卷可憑，素行非惡，且本院審
    酌本案係發生於其就醫治療前之辨識其行為為違法之能力，
    顯著降低之期間，所為對被害人所生危害非鉅，竊得及侵占
    所得財物均已返還被害人等情，認其犯罪情節輕微，顯可憫
    恕，依刑法第59條規定減輕其刑仍嫌過重，爰依刑法第61條
    第1 款、第2 款規定，均免除其刑。又被告既患有上開精神
    疾病，且以本案而論，被告顯有再次竊盜他人財物及危害公
    共安全之虞，且刑罰教化功能對其並無法彰顯，由專業醫療
    機構對其施以治療，對其病情較有助益，亦得期藉由定期治
    療，以恢復其心智，並收教化之效，故本院認有令被告入相
    當處所，施以監護之必要，爰依刑法第87條第2 項之規定，
    令被告入相當處所，施以監護1 年。
據上論斷，應依刑事訴訟法第284 條之1 、第299 條第1 項前段
，刑法第320 條第1 項、第337 條、第19條第2 項、第61條第1
款、第2款、第87條第2項，刑法施行法第1條之1，判決如主文。
本案經檢察官乙○○到庭執行職務。
中    華    民    國    98    年    8     月    12    日
                  刑事第一庭法  官  劉桂金
以上正本證明與原本無異。
如不服本判決應於收受送達後10日內向本院提出上訴書狀，並應
敘述具體理由；其未敘述上訴理由者，應於上訴期間屆滿後20日
內向本院補提理由書 (均須按他造當事人之人數附繕本)「切勿
逕送上級法院」。
中    華    民    國    98    年    8     月    12    日
                            書記官  劉如純
附錄論罪科刑法條：
刑法第320條第1項
意圖為自己或第三人不法之所有，而竊取他人之動產者，為竊盜
罪，處5 年以下有期徒刑、拘役或5 百元以下罰金。
刑法第337條
意圖為自己或第三人不法之所有，而侵占遺失物、漂流物或其他
離本人所持有之物者，處5 百元以下罰金。


司法院資訊處製作；財團法人民間司法改革基金會備份。
